臺灣高等法院臺中分院民事判決　93年度上易字第418號
上　訴　人　丁○○　　住台中縣清水鎮○○○路176之1號
（即附帶被上訴人）
訴訟代理人　徐盛國律師
被　上訴人　乙○○　　住台中縣清水鎮○○○路64號
（即附帶上訴人）
被　上訴人　丙○○　　住台中縣清水鎮○○○路150巷16號
（即附帶上訴人）
共　　　同
訴訟代理人　尤雯雯律師
複　代理人　甲○○　　住台中市○區○○路135號4樓
上列當事人間請求損害賠償事件，上訴人對於民國93年9月13日
臺灣臺中地方法院92年度訴字第2634號第一審判決提起上訴，
被上訴人乙○○、丙○○提起附帶上訴，本院於94年5月24日言
詞辯論終結，判決如下：
    主  文
原判決命上訴人給付被上訴人乙○○超過535817元部分及該部分
假執行之宣告暨訴訟費用之裁判均廢棄。
上開廢棄部分，被上訴人乙○○在第一審之訴及其假執行之聲請
均駁回。
其餘上訴駁回。
第一（除確定部分外）、二審訴訟費用由上訴人負擔五分之一，
餘由被上訴人乙○○負擔五分之三，被上訴人丙○○負擔五分之
一。
附帶上訴人之附帶上訴駁回。
附帶上訴費用由附帶上訴人乙○○負擔五分之四，餘由附帶上訴
人丙○○負擔。
    事實及理由
一、被上訴人主張：上訴人即附帶被上訴人丁○○於民國（下同
    ）91年6月23日上午9時許，無照駕駛無車牌號碼之農用拼裝
    搬運車由西往東方向行駛，途經臺中縣清水鎮○○路清水鎮
    農會對面產業道路無號誌之交岔路口時，應於右轉彎時注意
    車前狀況及兩車併行之間隔，並隨時採取必要之安全措施，
    且依當時天候、路況皆良好，又無不能注意之情形，竟於右
    轉進入右前方產業道路時，未與同方向同時右轉由被上訴人
    乙○○所騎乘附載其母即被上訴人丙○○之車牌號碼ＬＡＡ
    －221號重型機車保持兩車併行之安全間隔，致該農用拼裝
    搬運車追撞機車後側，被上訴人乙○○、丙○○因而雙雙倒
    地，上訴人肇事後並未下車查看，完全不顧被上訴人二人之
    死活即逃離現場，致被上訴人二人身體嚴重受傷，經路人報
    警送醫急救，因被上訴人乙○○情況嚴重，除於童綜合醫院
    醫療外，並賴中醫療傷，且坐臥均須仰賴所僱用之專業看護
    人員幫助，支出醫療費用新台幣（下同）50058元、泰乙德
    堂中醫診所療傷費用20500元、醫療用品費17470元、往返醫
    院診療搭乘計程車支出之費用共12000元及一個月之看護費
    用60000元，暨機車受損修理費4000元；又被上訴人乙○○
    遭撞擊後已成殘障，不良於行致無法上班工作，而其車禍受
    傷前任職於吉麥企業股份有限公司（下稱吉麥公司），每月
    薪資18000元，以勞動基準法所規定之退休年齡60歲計算，
    自本件車禍事故發生時起至退休時止，尚有13年原可固定獲
    得工作收入，計受有勞動能力喪失之損害280萬8千元，並另
    受有精神上之損害（即精神慰藉金）100萬元，以上合計397
    萬1533元。另被上訴人丙○○則支出泰乙堂中醫診所醫療費
    用9500元，並受有精神上之痛苦，請求精神慰藉金100 萬元
    ，合計0000000元。上訴人既因上開侵權行為，致被上訴人
    乙○○、丙○○受有前述損害，且經刑事法院判處罪刑，自
    應負損害賠償責任，爰依侵權行為法律關係，求為命上訴人
    分別給付被上訴人乙○○、丙○○397萬1533元及0000000
    元，並均自起訴狀繕本送達翌日即92年1月10日起至清償日
    止，按年息百分之5計算之利息並願供擔保，請准宣告假執
    行之判決。
二、上訴人則以：被上訴人乙○○於刑事案件審理時，自認其當
    時所騎乘之機車時速約三、四十公里，而伊所駕駛之農用機
    械當時之時速僅有十公里，則以二者之時速差異，伊如何以
    十幾公里之時速自後追撞時速三、四十公里之被上訴人乙○
    ○所騎乘之機車，足徵被上訴人所稱係伊自後追撞其所騎乘
    之機車，顯有不實，本件所以肇事，實因被上訴人乙○○騎
    乘機車由後「趕上」伊所駕駛之農用機械車後，未與之保持
    適當距離所致，伊實無法於案發前事先預防，已盡防止損害
    發生之相當注意，難謂伊對本件車禍之發生有何過失，退步
    言之，縱有過失，被上訴人亦與有過失等語，資為抗辯。
三、原審判命上訴人應給付被上訴人乙○○962056元，及自92年
    1月10日起至清償日止，按年息百分之5計算之利息。給付被
    上訴人丙○○41700元，及自92年1月10日起至清償日止，按
    年息百分之5計算之利息，駁回被上訴人其餘之之請求；上
    訴人就其敗訴部分聲明不服，求為判決：(一)原判決命上訴人
    給付部分及該假執行之宣告暨訴訟費用之裁判均廢棄。(二)上
    開廢棄部分，被上訴人在第一審之訴及假執行之聲請均駁回
    。(三)如受不利判決，願供擔保，請准宣告免予假執行。被上
    訴人乙○○、丙○○則求為判決上訴駁回，並均提起附帶上
    訴，求為判決：(一)原判決關於駁回附帶上訴人後開部分之訴
    部分廢棄。(二)上開廢棄部分，附帶被上訴人應再給付附帶上
    訴人乙○○640000元，丙○○18300元。上訴人則求為判決
    駁回附帶上訴。（是以，被上訴人乙○○就其敗訴部分0000
    000元未以附帶上訴聲明不服，被上訴人丙○○就其敗訴部
    分949500元亦未以附帶上訴聲明不服，此部分均已確定）
四、查上訴人於91年6月23日上午9時許，駕駛無車牌號碼之農用
    拼裝搬運車由西往東方向行駛，途經臺中縣清水鎮○○路清
    水鎮農會對面產業道路無號誌之交岔路口，於右轉進入右前
    方產業道路時，該農用拼裝搬運車之右後側車身擦撞同方向
    右轉由被上訴人乙○○所騎乘附載其母即被上訴人丙○○之
    車牌號碼ＬＡＡ－221號重型機車之左後側，致被上訴人乙
    ○○、丙○○因而倒地，被上訴人乙○○並受有骨盆骨折、
    左肱骨骨折、胸部挫傷併左側第二、三肋骨骨折、腹部挫傷
    、下頷骨骨折及頭部外傷等傷害，被上訴人丙○○則受有左
    腳撞傷、皮下血腫等傷害之事實，有童綜合醫院診斷證明書
    二紙附臺灣台中地方法院檢察署91年度發查字第3057號偵查
    卷第4、5頁可稽，且為上訴人所不爭執，自堪信為真實。
五、按汽車、機車或其他非依軌道行駛之動力車輛，在使用中加
    損害於他人者，駕駛人應賠償因此所生之損害，民法第191
    條之2前段定有明文，此係專為非依軌道行駛之動力車輛在
    使用中駕駛人之責任而為之舉證責任倒置之規定，故凡動力
    車輛在使用中加損害於他人者，即應負賠償責任，由法律推
    定駕駛人侵害他人之行為係出於過失，此因駕駛人藉由使用
    動力車輛，提供其便捷之交通工具，擴張其活動空間，本即
    有侵害他人權利之危險，故應隨時注意避免致生損害於他人
    。至於駕駛人如欲免責，則須證明其使用動力車輛加損害於
    他人，非因其過失所致。查上訴人所駕駛之車輛前後共有6
    輪，車身後面加裝鐵欄供載貨之用，駕駛座左側釘有一鐵牌
    ，其上固記載該車係訴外人新酉企業有限公司產製之新農牌
    ＳＬ–１５５０型，惟其引擎馬力為１３ＰＳ等情，業經刑
    事庭勘驗明確，並有照片8張可參（見本院92年度交上易字
    第1671號刑事卷第71頁、第75至77頁〕，再參諸上開刑事卷
    存行政院農業委員會中部辦公室92年9月23日農中環三字第
    2921021600號函及交通部路政司92年9月24日日路台監字第
    0920416269號函（見該刑事卷第45至50頁、53、54頁）所示
    內容，足見該車非屬農業機械，而係農地搬運車，且因該車
    並未依道路交通安全規則第17條之規定繳驗來歷憑證，故屬
    拼裝車輛，無法核准領用牌照，而為交通部主管相關道路之
    動力車輛，應可認定。次查，本件上訴人既駕駛該農用拼裝
    搬運車途經肇事地點，與被上訴人乙○○所騎乘其後附載被
    上訴人丙○○之機車發生撞擊而肇致本件車禍，已如前述，
    並使被上訴人乙○○、丙○○分別受有前述傷害，足見被上
    訴人二人所受之傷害係上訴人使用上開農用拼裝搬運車侵害
    其權利而發生，上訴人之行為與被上訴人損害之發生，其間
    存有相當因果關係，是揆之上開規定，自應推定上訴人就本
    件侵害被上訴人之行為係有過失。上訴人雖否認伊就本件車
    禍之肇致有所過失，並以前揭情詞置辯。惟按汽車行駛時，
    駕駛人應注意車前狀況及兩車併行之間隔，並隨時採取必要
    之安全措施，道路交通安全規則第94條第3項定有明文。查
    本件肇事地點係在臺中縣清水鎮○○路清水鎮農會倉庫對面
    產業道路路口，路口並無交通號誌指示，當時狀況，路面無
    障礙，視距良好，上訴人駕駛之農用拼裝搬運車及被上訴人
    乙○○所騎乘之機車均同方向行駛於慢車道等情，業經台中
    縣警察局道路交通事故調查報告表載繪明確（見台中地檢署
    91年度偵字第19378號偵查卷第35頁），而被上訴人乙○○
    所騎乘之機車係左後側車身遭撞擊受損，亦有該機車照片四
    幀附於前開偵查卷可考，再參酌被上訴人乙○○及上訴人於
    刑事案件偵查中曾分別陳稱：機車時速三、四十公里，農用
    搬運車時速15公里等語，且被上訴人機車於撞擊後倒地，其
    刮地痕跡之走向係往右前方向等情，是本院據該等事證綜合
    研判結果，認上訴人駕駛農用拼裝搬運車與被上訴人乙○○
    騎乘機車行經上開肇事路口，均理應注意前揭規定，以預防
    危險之發生，且於車禍發生當時，又無不能注意情事，竟於
    同時右轉進入右前方產業道路時，均疏未注意車前狀況，及
    相互保持兩車併行之安全間隔，致農用拼裝搬運車之右後側
    車身擦撞機車之左後側而肇事，使被上訴人乙○○及丙○○
    各受有前揭傷害。且本件車禍肇事責任，經刑事法院囑託台
    灣省車輛行車事故覆議鑑定委員會覆議結果，亦認為上訴人
    駕駛農用搬運車與被上訴人騎乘機車，行經無號誌路口，右
    轉彎時互未保持併行之安全間隔，同為肇事原因，有該會92
    年11月14日府覆議字第9211123號函可參（見前開本院刑事
    卷第59頁），復參以上訴人被訴過失傷害犯行，業經刑事法
    院判處罪刑確定，亦有本院92年度交上易字第1671號刑事案
    卷可查，益徵上訴人及被上訴人乙○○就本件車禍之發生均
    有過失，且與被上訴人二人所受損害間具有相當因果關係，
    是本件車禍顯因上訴人與被上訴人乙○○雙方之過失行為所
    共同肇致，從而，兩造互指本件車禍事故之發生，係對方自
    後追撞另一方之車輛而肇致事端，雙方均否認就車禍發生有
    何過失，及台灣省台中縣區車輛行車事故鑑定委員會認定被
    上訴人乙○○並無肇事因素云云，均無可採。又被上訴人乙
    ○○騎乘機車所附載其母即被上訴人丙○○既係藉被上訴人
    乙○○之載送而擴大其活動範圍，則被上訴人乙○○為被上
    訴人丙○○駕駛車輛，即應認係被上訴人丙○○之使用人（
    參看民法第217條第1項、第3項之規定），故被上訴人乙○
    ○之過失，自應視同被上訴人丙○○之過失，適用過失相抵
    法則。從而，上訴人抗辯被上訴人就本件車禍之發生，與有
    過失一節，尚可採信。
六、按因故意或過失，不法侵害他人之權利者，負損害賠償責任
    ；又不法侵害他人之身體或健康者，對於被害人因此喪失或
    減少勞動能力，或增加生活上之需要時，應負損害賠償責任
    ；再不法侵害他人之身體、健康，或不法侵害其他人格法益
    而情節重大者，被害人雖非財產上之損害，亦得請求賠償相
    當之金額，民法第184條第1項前段、第193條第1項及第195
    條第1項分別定有明文。次按，不法毀損他人之物者，被害
    人得請求賠償其物因毀損所減少之價額，亦為民法第196條
    所明定，而依該條規定請求賠償物被毀損所減少之價額，得
    以必要之修復費用為估定之標準（最高法院77年度第9次民
    事庭會議決議參照）。查上訴人駕車途經本件肇事地點，既
    因右轉進入右前方產業道路時，過失不慎擦撞同方向同時右
    轉由被上訴人乙○○所騎乘附載被上訴人丙○○之機車，致
    被上訴人乙○○及丙○○各受有前揭傷害，並使被上訴人乙
    ○○所有之機車受損，則上訴人顯然過失不法侵害被上訴人
    乙○○、丙○○之身體、健康等人格權，及被上訴人乙○○
    對該機車之權利，是揆之上開規定及說明，上訴人自應負侵
    權行為損害賠償責任。玆審酌被上訴人乙○○及丙○○所請
    求之各項損害賠償金額如下：
  (一)醫療費用：被上訴人乙○○主張其因本件車禍受傷至童綜合
    醫院就醫治療，共支出醫療費50058元，並曾至泰乙堂中醫
    診所就診療傷，支出醫療費20500元，復另購買醫療用品，
    支出17470元等情，有童綜合醫院診斷證明書、醫療費用明
    細表、泰乙堂中醫診所診斷書、病歷表、醫療費用明細收據
    及統一發票附卷可稽；另被上訴人丙○○則主張其因車禍受
    傷，至泰乙堂中醫診所就診治療，支出醫療費9500元等情，
    亦有泰乙堂中醫診所診斷書、病歷表及醫療費用明細收據在
    卷可按，上訴人除對被上訴人乙○○就前述購買醫療用品紅
    螞蟻食品所為之支出15000元抗辯並非醫療費用之支出，不
    得請求外，餘均不爭執。查上訴人對乙○○上開不爭執部分
    73028元，對丙○○上開不爭執部分9500元，核均屬治療被
    上訴人二人所受傷害之必要花費，自係因侵權行為所生財產
    上之損害，故被上訴人乙○○、丙○○此部分之損害賠償請
    求，應予准許，至於紅螞蟻食品15000元，被上訴人乙○○
    謂係紙尿布支出，並無所據，且與統一發票之商品品名「食
    品」不符，被上訴人乙○○之主張不足採取，此部分應予剔
    除。
  (二)往返醫院就診之計程車資：被上訴人乙○○主張其因車禍受
    傷往來醫院診療，須搭乘計程車，共支出車資12000元等情
    ，業據其提出永安汽車行出具之免用統一發票收據為證，且
    為上訴人所不爭執，則參酌前開診斷證明書其上所載被上訴
    人乙○○之傷勢有骨盆及左肱骨骨折情形，足見被上訴人乙
    ○○因行動不便，至醫院就診確有搭乘計程車來往之必票，
    是本院認被上訴人乙○○此部分計程車資之花費，核係因傷
    致增加生活上需要所為之支出，亦應全部予准許。
  (三)看護費用：被上訴人乙○○主張其傷勢，坐臥均須仰賴所僱
    用專業看護人員之幫助，每日代價2000元，看護期間一個月
    ，支出看護費用共60000元等情，業據其提出訴外人洪綾襄
    所立具之收據為證，復為上訴人所不爭執，且經原審向童綜
    合醫院函查結果，該院函覆：被上訴人乙○○因骨盆骨折、
    左肱骨骨折、胸部挫傷併左側第二、三肋骨骨折、腹部挫傷
    、下頷骨骨折、頭部受傷，於91年6月23日急診入院，91年7
    月2日手術行骨盆鋼釘固定、下頷骨鋼釘固定。91年7月12日
    手術行拔除下頷骨鋼釘，需看護一個月等語屬實，足徵被上
    訴人乙○○之傷勢，確有僱請看護照顧其日常生活起居長達
    一個月期間之必要，是被上訴人乙○○所為此部分之支出，
    亦核屬增加生活上需要之必要花費，故上訴人依法即應予以
    賠償。
  (四)喪失勞動能力之損害：被上訴人乙○○主張其因本件車禍受
    傷，不良於行，現已成為殘障，無法上班工作。其原任職吉
    麥公司，每月薪資18000元，發生車禍事故時為47歲，算至
    勞動基準法所規定之退休年齡60歲止，損失13年原可固定獲
    得之工作收入，合計0000000元等情，固據其提出殘障手冊
    及吉麥公司書具之薪資所得證明書為證。惟查，經本院命被
    上訴人乙○○至台中榮民總醫院鑑定其工作能力喪失及減少
    程度結果，認為：「被上訴人乙○○依據童綜合醫院病歷記
    載，林員受傷害為左側肱骨骨折兩項傷害，經本院門診ｘ光
    檢查均癒和良好，加上先前神經傳導檢查均正常，故目前之
    症狀判斷均為肌肉酸痛，經適當休息訓練，應可以恢復正常
    。」有該院鑑定書附卷可稽。是以，被上訴人乙○○雖提出
    身心障礙手冊證明其喪失工作能力，然查，該手冊開立時，
    醫生並無法預見至該手冊有效期間屆滿前或後，被上訴人乙
    ○○是否可以痊癒，該手冊自不能證明被上訴人乙○○已喪
    失工作能力。據上分析，被上訴人乙○○之傷勢，顯然尚未
    達喪失全部勞動能力之程度，亦未達到減少勞動能力之程度
    。故其主張已因傷成殘，而全部喪失勞動能力或減少勞動能
    力云云，自不可採。此部分之請求應全部不予准許。
  (五)機車修理費用：被上訴人乙○○主張其機車遭上訴人所駕之
    農用拼裝搬運車撞擊受損，支出修理費用4000元等情，業據
    其提出順吉機車行所出具之免用統一發票收據為證，並為上
    訴人所不爭執，應可採信。從而，被上訴人乙○○主張其機
    車為上訴人所毀損，而請求賠償其所受損害即上開修理費用
    之支出4000元，揆之民法第196條之規定及上開最高法院民
    事庭會議決議，自應予以准許。
  (六)不能工作之損失：被上訴人乙○○主張伊經台中榮民總醫院
    鑑定，認為尚須經復健始可恢復正常，且於92年7月14日為
    身心鑑定，經鑑定為輕度肢障，而伊於受傷前原任職於吉麥
    公司，從事縫製運動帽工作，必須用腳踩踏縫紉機，顯見於
    當時仍無法從事其原來之縫紉工作。而該份身心障礙手冊之
    有效日期為93年8月。因此至93年8月止，被上訴人尚在恢復
    期間，以此作為薪資所得之依據，應是較為合理之基準。而
    本件車禍發生時為91年6月23日，至身心障礙手冊之有效日
    期93年8月皆無工作，計26個月，不能工作之損害共計46800
    0元等語。然為上訴人所否認，抗辯稱，被上訴人於原審從
    未主張車禍發生時起無法工作之損害，僅主張減少勞動能力
    之損害，此二者於法律上所需舉證之事項並不相同，其基礎
    之事實亦不盡同，被上訴人遲至94年5月4日庭訊時才提出此
    一攻擊方法，使上訴人之審級利益明顯受損，顯有違民事訴
    訟法第447條第1項前1段之規定，應予駁回。又其請求權自
    其得請求之日起，至94年5月4日已逾兩年之時效，上訴人為
    時效抗辯。況依據乙○○所提出之診斷證明書，亦僅記載須
    休養三個月，即便是勞工保險亦僅給付60日，何來26個月均
    無法工作之說？另身心障礙手冊於92年7月14日開立時，雖
    記載其有效期間至93年8月，但並不足以證明該身心障礙有
    效期間被上訴人均無法工作，因是否有傷與是否無法工作不
    具有因果關係等語。按，當事人於第二審不得提出新攻擊或
    防禦方法，但對於在第一審已提出之攻擊或防禦方法為補充
    者及如不許提出顯失公平者，不在此限，民事訴訟法第447
    條第1項第3款、第6款定有明文。本件被上訴人乙○○於第
    一審起訴時是基於侵權行為之法律關係請求上訴人賠償，雖
    未主張車禍發生時起無法工作之損害，僅主張喪失或減少勞
    動能力之損害，然其請求侵權行為損害賠償之目的則同一。
    其於本院審理中為達到請求之目的，提出原審未主張之攻擊
    方法，乃屬對於在第一審已提出之攻擊或防禦方法為補充，
    如不許被上訴人提出，顯有失公平，依據上開法條規定應許
    被上訴人提出，先予說明。再查，被上訴人乙○○於本院主
    張不能工作期間之損失既是一種攻擊方法，並非另行提起其
    他侵權行為損害賠償訴訟，即無請求權時效已經經過之問題
    ，上訴人抗辯被上訴人此部分請求權時效消滅，並無足取。
    又根據童綜合醫院於91年7月15日開具之診斷證明書所載，
    被上訴人乙○○須休養三個月，不宜劇烈活動，有該診斷證
    明書可查。（見外放之童綜合醫院病歷）則被上訴人乙○○
    於出院後尚須三個月之時間療養，此期間自無法工作。查被
    上訴人乙○○自91年6月23日住院，至開立該診斷證明書止
    ，共計23日，以後尚須休養三個月，則被上訴人乙○○受傷
    後至可以活動不須休養之期間應為3月又23日，然本院衡以
    被上訴人乙○○從事縫製運動帽工作，必須用腳踩踏縫紉機
    ，雖其受傷為左腳，然腳踏縫紉機應雙腳配合，斷無僅用一
    腳而能稱心如意者，是以本院斟酌情形，認為被上訴人乙○
    ○不能工作之期間應為8個月方合理。是者，被上訴人乙○
    ○可請求不能工作之損失為144000元，超過部分不應准許。
  (七)精神慰藉金：本件被上訴人乙○○因車禍致受有骨盆骨折、
    左肱骨骨折、胸部挫傷併左側第二、三肋骨骨折、腹部挫傷
    、下頷骨骨折及頭部外傷等傷害，並於91年6月23日急診入
    童綜合醫院，91年7月2日手術行骨盆鋼釘固定、下頷骨鋼釘
    固定，91年7月12日手術行拔除下頷骨鋼釘等情，已經敘明
    於前，而被上訴人乙○○急診入院後，於91年6月23日至同
    年月26日此四日期間，係住加護病房治療，亦有診斷證明書
    可憑，足見其所受傷勢嚴重，情況危急，身體並蒙受極大疼
    痛，精神上受有痛苦。而其目前行走仍有賴助行器輔助，參
    以被上訴人乙○○亦陳明其原本身體健全，生活快樂，然遭
    上訴人駕車撞擊受傷後，因行動須仰賴他人相助，痛楚與心
    酸，難以言之等情，益徵其心理遭受衝擊甚大及精神上所受
    痛苦甚鉅。另被上訴人丙○○則因車禍受有左腳撞傷及皮下
    血腫等傷害，並於91年6月23日行切開引流術，而於同年月2
    4四至同年月29日住院治療等情，亦有童綜合醫院之診斷證
    明書可按（見台中地檢署91年度發查字第3057號偵查卷第5
    頁），亦可見其身體遭受疼痛，精神上當受有痛苦。查被上
    訴人乙○○為國中畢業，前任職於吉麥公司，每月薪資1800
    0元，名下擁有房屋；被上訴人丙○○則不識字，以賣魚維
    生，每日所得約二、三千元，並無恒產；而上訴人則未受教
    育，務農，年收入約150000元，名下有田地數筆及房屋一棟
    ，銀行帳戶內有數百萬元鉅額存款遭被上訴人聲請假扣押實
    施查封等情，業據兩造分別陳明，並有薪資所得證明書、台
    中縣清水鎮高南里里長楊慶賀所出具之證明書，及原審依兩
    造聲請分別向財政部臺灣省中區國稅局沙鹿稽徵所調取之兩
    造91年度綜合所得稅各類所得資料清單及歸戶財產查詢清單
    附卷可參，復經原審調取92年度執全一字第2305號、2237號
    等假扣押執行卷宗查閱明確，足見被上訴人乙○○、丙○○
    之經濟狀況尚可，上訴人則資力頗佳。又被上訴人雖指稱上
    訴人肇事後即急速駕車逃離現場，不管伊等死活云云，惟上
    訴人否認其事，並稱：伊曾找人幫伊叫救護車，然後立即返
    回現場，並先支付丙○○之醫藥費用，至於乙○○之醫藥費
    用，伊則告訴丙○○事後再為處理等語（見台中地檢署91年
    度偵字第19378號偵查卷第14頁），而由上訴人提出之童綜
    合醫院醫療費用明細表（見上開偵查卷第19頁）而觀，上訴
    人確實為被上訴人丙○○支付住院期間之醫療費用共7535元
    ，是上訴人於肇事後，果對被上訴人不加聞問，則其又何須
    支付該等醫藥費？故被上訴人所指，尚難憑採。從而，本院
    斟酌兩造前述之身分地位、教育程度、經濟能力，上訴人之
    加害情形，被上訴人乙○○所受傷害，心理及生理上所受之
    痛苦折磨非微，被上訴人丙○○則傷勢不重，精神上痛苦之
    程度較輕，及本件車禍發生後，上訴人仍極力否認其就本件
    車禍之發生並無過失，並一再抗辯係被上訴人乙○○以三、
    四十公里之時速騎乘機車，自後趕上其僅以十幾公里時速駕
    駛之農用拼裝搬運車，而未與之保持適當距離始為車禍肇事
    主因，此勢必更增添被上訴人之不滿及怨懟等情緒，加深其
    痛苦等一切情狀，認上訴人應分別賠償被上訴人乙○○、丙
    ○○精神慰藉金600000萬元、60000萬元，方為相當。故被
    上訴人乙○○、丙○○於各該範圍內之請求，自屬有據，應
    予准許。逾此範圍之請求，均非相當，不應准許。
七、綜上所述，被上訴人乙○○因上訴人過失不法侵害其權利，
    得請求上訴人賠償被上訴人乙○○醫療費用73028元（計算
    式：50058＋20500＋2470＝73028）、看護費用60000元、機
    車修理費4000元、不能工作損失144000元及精神慰藉金6000
    00元，合計893028元。被上訴人丙○○得請求上訴人賠償醫
    療費用9500元及精神慰藉金60000萬元，合計69500元。惟按
    ，損害之發生或擴大，被害人與有過失者，法院得減輕賠償
    金額；前項之規定，於被害人之代理人或使用人與有過失者
    ，準用之，民法第217條第1項、第3項分別定有明文。本件
    被上訴人乙○○對本件車禍之發生與有過失，且被上訴人丙
    ○○亦應承擔其使用人即被上訴人乙○○之過失，適用過失
    相抵法則，既如前述，則本院斟酌雙方之過失程度，認被上
    訴人及上訴人應各負10分之4、10分之6之過失責任，而依前
    開規定減輕上訴人之賠償金額，上訴人認為其過失比例較輕
    ，並無足取。是依上述比例減輕上訴人賠償金額10分之4核
    算結果，上訴人自應賠償被上訴人乙○○535817元（計算方
    式：893028×6／10＝535817，元以下四捨五入），賠償被
    上訴人丙○○41700元（計算方式：69500×6／10＝41700）
    。從而，被上訴人本於侵權行為法則，請求上訴人給付被上
    訴人乙○○535817元，給付被上訴人丙○○41700元，及均
    自92年1月10日（按即起訴狀繕本送達上訴人之翌日）起至
    清償日止，按週年利率百分之5計算之利息，為有理由，應
    予准許。逾各該範圍之請求，均屬無據，應予駁回。原審判
    命上訴人給付被上訴人乙○○962056元，及自92年1月10日
    起至清償日止，按年息百分之5計算之利息。給付被上訴人
    丙○○41700元，及自92年1月10日起至清償日止，按年息百
    分之5計算之利息，駁回被上訴人其餘之之請求。就被上訴
    人丙○○部分，原判決並無不合，上訴無理由，應予駁回。
    就被上訴人乙○○部分，原審就超過上開應准許之535817元
    部分，為上訴人敗訴之判決，自有未洽，上訴意旨就此部分
    指摘原判決不當，求予廢棄改判，為有理由，自應由本院予
    以廢棄改判如主文第二項所示。至於上開應准許部分，原審
    判命上訴人給付，核無違誤，上訴意旨仍執陳詞，指摘原判
    決不當，求予廢棄，為無理由，應予駁回。上訴人陳明如受
    不利判決，願預供擔保，請求宣告免於假執行，因本件上訴
    人敗訴部分未逾0000000元，依法不得上訴，本判決宣示即
    告確定，自無宣告免為假執行之必要，併此敘明。
八、被上訴人乙○○、丙○○於本院主張，乙○○所受傷害嚴重
    ，並造成輕度肢障，心理及生理上所受的痛苦折磨非一般人
    所可比擬，而本件車禍發生後，上訴人丁○○仍極力否認其
    有過失，並一再抗辯係乙○○以三、四十公里之時速騎乘機
    車，自後趕上其僅以十幾公里時速駕駛之農用併裝搬運車，
    然真正肇事原因，應係上訴人途經肇事地段右轉時未注意同
    方向乙○○所騎乘之機車即右轉，而撞擊被上訴人，上訴人
    應負較大之過失責任。又車禍發生後，上訴人非但未打電話
    叫救護車，甚至還趕著開肇事車載運稻穀至農會，放任被上
    訴人乙○○血流滿地，未加救護，置被上訴人生命於不顧，
    且上訴人肇事逃逸部分，業經檢察官起訴，於法院審理中，
    其肇事情節重大，不應僅負擔十分之六之責任，反應負擔全
    部之責任云云。經查，附帶上訴人附帶上訴請求之部分，據
    其陳明是請求精神慰藉金部分，惟本院酌給附帶上訴人慰藉
    金之標準，已說明如上，附帶上訴人以上附帶上訴之理由，
    本院已予以斟酌，其附帶上訴無理由，應予駁回。
九、本件事證已臻明確，兩造其餘主張及舉證，與本件判決結果
    均無影響，爰不逐一論述。
十、據上論結，本件上訴為一部有理由，一部無理由，附帶上訴
    為無理由，依民事訴訟法第450條、第449條第1項、第78條
    、第79條，判決如主文。
中　　華　　民　　國　　94　　年　　6 　　月　　7 　　日
            　　　民事第三庭審判長法　官  陳照德
                  　　            法　官  蔡王金全
                      　          法　官  曾謀貴
本件正本係照原本作成。
兩造均不得再上訴。
                                  書記官　王瑩澤
中　　華　　民　　國　　94　　年　　6 　　月　　7 　　日
                                                      Ｈ
